臺灣桃園地方法院民事簡易判決
110年度訴字第276號
原      告  趙柳昌  
訴訟代理人  陳彥彰律師
被      告  劉雪真  
上列當事人間拆屋還地等事件，本院於民國111年2月18日言詞辯
論終結，判決如下：
    主      文
一、被告應將坐落桃園市○○區○路段00○0地號土地上，如附圖所
    示編號29-2A（面積3.09平方公尺）之鐵皮圍籬、鐵皮屋頂
    、鐵門等地上物拆除，並將上開占用部分土地騰空返還予原
    告。
二、被告應給付原告新臺幣12,207元，及自民國110年4月2日起
    至清償日止，按年息5％計算之利息。
三、被告應自民國110年2月2日起至返還上開第一項土地之日止
    ，按月給付原告新臺幣210元。
四、原告其餘之訴駁回。
五、訴訟費用由被告負擔。
六、本判決第一項得假執行；但被告如以新臺幣152,955元為原
    告預供擔保，得免為假執行。
七、本判決第二項得假執行；但被告如以新臺幣12,207元為原告
    預供擔保，得免為假執行。
八、本判決第三項於各期到期後，得假執行；但被告於各期到期
    後，如以新臺幣210元為原告預供擔保，得免為假執行。
九、原告其餘假執行之聲請駁回。     
    事實及理由
壹、程序方面：
一、按訴狀送達後，原告不得將原訴變更或追加他訴，但擴張或
    減縮應受判決事項之聲明者，不在此限，民事訴訟法第255
    條第1項第3款定有明文。原告起訴後經地政機關測量而減縮
    請求拆除占用物之面積及請求不當得利之金額如後開聲明所
    示（本院卷第198、199頁），合於上開規定，應予准許。
二、因原告減縮請求拆除占用物之面積，則訴訟標的金額在50萬
    元以下（起訴時公告現值新臺幣49,500元×占用物面積3.09
    平方公尺＝152,955元），屬應適用簡易訴訟程序之案件，僅
    不及變更案號而已，另關於上訴費用計算、上訴之規定，均
    應適用簡易訴訟程序，附此敘明。
貳、實體方面：
一、原告主張：原告為坐落桃園市○○區○路段○○○○00○0地號土地
    （下稱系爭土地）之所有權人，被告於民國90年間買下為相
    鄰之23地號土地後，竟占用系爭土地如附圖所示編號29-2A
    （面積3.09平方公尺）搭建鐵皮圍籬、鐵皮屋頂、鐵門等地
    上物（下稱系爭占用物）使用迄今，已侵害原告系爭土地之
    所有權，並受有相當租金之不當得利即自105年2月1日至110
    年1月31日共新臺幣（下同）12,607元，另自110年2月2日起
    訴日起至返還占用土地之日止每月210元，爰依民法第767條
    第1項、第179條規定，提起本件訴訟等語。並聲明：㈠被告
    應將系爭土地上，如附圖所示編號29-2A（面積3.09平方公
    尺）之系爭占用物拆除，將上開占用部分土地騰空返還予原
    告。㈡被告應給付原告12,607元，及自起訴狀繕本送達翌日
    起至清償日止，按年息5％計算之利息。並應自110年2月2日
    起至返還上開第一項土地之日止，按月給付210元予原告。㈢
    願供擔保，請准宣告假執行。
二、被告則以：被告並未占用系爭土地，被告於90年間購買門牌
    號碼桃園市○○區○○路○段0000號建物（桃園市○○區○路段000○
    號，下稱被告建物），並在系爭土地旁加裝鐵門通行，依64
    年發給之使用執照，系爭土地為被告建物之法定空地，法定
    空地不得分割，原告於81年間以不明原因取得系爭土地，並
    占用被告之法定空地，原告無權請求被告拆除系爭占用物等
    語置辯。並聲明：㈠原告之訴及假執行之聲請均駁回。㈡如受
    不利之判決，願供擔保請准宣告免為假執行。
三、得心證之理由：
    ㈠原告為系爭土地之所有權人。
      1.原告為系爭土地之所有權人，有土地登記第一類謄本在
        卷可稽（本院卷第12頁）。被告雖辯稱系爭土地為被告
        建物之法定空地云云，然依被告所提供及本院所調取之
        64年2月21日被告建物使用執照，其上所載建築地號為
        「OO段752-3號」即重測後之23地號，且被告建物登記
        謄本上所載之建物坐落地號為23地號，並非系爭土地，
        有使用執照、土地登記第一類謄本、土地建物查詢資料
        附卷為憑（本院卷第32、72、86頁）。又系爭土地分割
        自29地號，而29地號重測前為「OO段752號」，有土地
        建物查詢資料在卷可考（本院卷第226頁），足見OO段7
        52號於64年間已分割出OO段752-3號，嗣在OO段752-3上
        興建被告建物，與OO段752地號無關，更與重測後之29
        地號及分割出的系爭土地無關，故被告辯稱系爭土地為
        被告建物之法定空地云云，毫不可採。
    ㈡原告請求被告拆除系爭土地上如附圖所示編號 29-2A部分
      之占用物有理由。
      1.按所有人對於無權占有或侵奪其所有物者，得請求返還
        之。對於妨害其所有權者，得請求除去之，民法第767
        條第1項前段、中段定有明文。
      2.原告為系爭土地之所有權人，已如前述。而被告為系爭
        土地上如附圖所示編號29-2A部分占用物之事實上處分
        權人，亦經本院於110年10月7日會同地政機關前往現場
        勘驗及測量屬實。依勘驗筆錄及現場照片（本院卷第16
        、132、133、208、210頁）可知，系爭土地上有原告所
        有門牌號碼甲路2巷0號建物，目前做車庫使用。系爭土
        地右方有一鐵門，鑰匙由被告保管使用，鐵門打開後有
        鐵皮圍籬、鐵皮屋頂等地上物，該處可通往被告建物後
        門即「甲路2巷0-1號」，前門則為「乙路1234號」。而
        被告於勘驗時自承系爭土地旁之鐵門為被告於90年購買
        被告建物後加裝的等語明確（本院卷第133頁），堪信
        被告有拆除系爭占用物之處分權。經測量系爭占用物占
        用系爭土地如附圖所示編號29-2A部分（面積3.09平方
        公尺），亦有桃園市甲地政事務所110年9月6日山測法
        字第13700號土地複丈成果圖在卷可考（本院卷第176頁
        ）。被告辯稱系爭土地為其法定空地云云並不可採，已
        如前述，則原告依民法第767條第1項規定，請求被告拆
        除上開占用物及返還上開占用部分土地，自屬有據。
    ㈢被告應給付之不當得利若干：
      1.按依不當得利之法則請求返還不當得利，以無法律上之
        原因而受利益，致他人受有損害為其要件，故其得請求
        返還之範圍，應以對方所受之利益為度，非以請求人所
        受損害若干為準，無權占有他人土地，可能獲得相當於
        租金之利益為社會通常之觀念（最高法院61年台上字第
        1695號判決意旨參照）。而城市地方房屋之租金，以不
        超過土地及其建築物申報總價額年息10％為限，此觀土
        地法第97條第1項規定自明。其中計算「土地申報總價
        額」之基準，依土地法施行法第25條、土地法第148 條
        、平均地權條例第16條等規定，係以土地所有權人依法
        所申報之地價為其法定地價，如土地所有權人未於公告
        期間申報地價者，則以公告地價80％為其「申報地價」
        。又基地租金之數額，除以基地申報地價為基礎外，尚
        須斟酌基地之位置，工商業繁榮之程度，承租人利用基
        地之經濟價值及所受利益等項，並與鄰地租金相比較，
        以為決定，並非必達申報總地價年息10％最高額（最高
        法院68年台上字第3071號判決意旨參照）。
      2.經查，系爭土地坐落桃園市甲區，可經由甲路連接桃園
        市區與甲區之重要道路萬壽路，附近有國小、國中、郵
        局，開車到桃園市立田徑場約3分鐘，到甲區公所開約4
        分鐘，有GOOOGLE地圖網頁附卷可查（本院卷第228至23
        2頁），本院參酌系爭土地附近之繁榮程度及土地利用
        情形，認被告因使用上開土地所受相當於租金之利益應
        以占用土地之申報地價年息10％計算為適當。而系爭土
        地之申報地價105年至108年均為7,840元/平方公尺，10
        9年、110年為8,160元，有地價查詢資料在卷可稽（本
        院卷第218頁）。故原告請求被告給付占用系爭土地面
        積3.09平方公尺、起訴前5年之不當得利、按申報地價
        年息10％計算之不當得利金額12,207元（計算式如附表
        ），及自110年2月2日起訴後至返還系爭占用部分土地
        之每月不當得利210元，為有理由；逾此範圍，為無理
        由，不應准許。
      3.末按給付無確定期限者，債務人於債權人得請求給付時
        ，經其催告而未為給付，自受催告時起，負遲延責任。
        其經債權人起訴而送達訴狀，或依督促程序送達支付命
        令，或為其他相類之行為者，與催告有同一之效力。又
        遲延之債務，以支付金錢為標的者，債權人得請求依法
        定利率計算之遲延利息；而應付利息之債務，其利率未
        經約定，亦無法律可據者，週年利率為5％，民法第229
        條第2項、第233條第1項前段、第203條分別定有明文。
        本件原告請求被告給付不當得利，未定給付期限、以支
        付金錢為標的，又未約定利息，則被告自受催告時起，
        負遲延責任，是原告就上述得請求之金額，併請求自起
        訴狀繕本送達被告之翌日即110年4月2日起（於110年3
        月22日寄存於被告住所地之警察機關，依法於110年4月
        1日生送達效力，本院卷第28頁）至清償日止，按年息5
        ％計算之利息，亦屬有據。
四、綜上所述，原告依民法第767條第1項之規定，請求被告將如
    附圖所示29-2A部分之系爭占用物拆除，將該部分土地返還
    予原告，為有理由，應予准許；原告另依民法第179條之規
    定，請求被告給付原告如主文第2、3項所示之金額，為有理
    由，應予准許；逾此範圍，則無理由，應予駁回。
五、本件原告勝訴部分係依簡易訴訟程序所為被告敗訴之判決，
    爰依民事訴訟法第389條第1項第3款規定，依職權宣告假執
    行。另依同法第436條第2項準用同法第392條第2項規定，依
    聲請宣告被告預供擔保得免為假執行。至原告其餘假執行之
    聲請，因訴之駁回而失所依據，應予駁回。
六、本件事證已臻明確，兩造其餘攻擊防禦方法及舉證，核與判
    決結果無影響，爰不予一一論述，併此敘明。
七、訴訟費用負擔之依據：民事訴訟法第79條。
中　　華　　民　　國　　111 　年　　3 　　月　　11　　日
                  民事第三庭  法  官  吳佩玲
附圖、桃園市甲地政事務所110年9月6日山測法字第13700號土地
複丈成果圖
附表、不當得利計算表（如附件）
以上正本係照原本作成。
如對本判決上訴，須於判決送達後20日內向本院提出上訴狀。如
委任律師提起上訴者，應一併繳納上訴審裁判費。
中　　華　　民　　國　　111 　年　　3 　　月　　11　　日
                              書記官  龍明珠